臺灣澎湖地方法院刑事附帶民事訴訟判決　　　　　　　　九十一年度附民字第四號
　　原　　　告　乙○○
　　被　　　告　丙○○
　　被　　　告　甲○○
右列被告等因九十一年度自字第二號殺人案件，經原告提起附帶民事訴訟，本院判決
如左：
    主  文
被告丙○○應給付原告新台幣參佰肆拾貳萬捌仟陸佰玖拾陸元，及自民國九十一年五
月一日起至清償日止，按週年利率百分之五計算之利息。
前項判決，原告以新台幣壹佰萬元為被告丙○○供擔保後，得為假執行；但被告丙○
○如於假執行程序實施前，以新台幣參佰肆拾貳萬捌仟陸佰玖拾陸元為原告供擔保後
，得免為假執行。
原告其餘之訴及假執行之聲請均駁回。
    事實及理由
一、原告主張：被告丙○○受僱於甲○○，在澎湖縣馬公市○○路二十一號五樓海洋
    之星ＫＴＶ擔任服務生，其於民國九十一年二月二十三日凌晨四時許，因在服務
    地點與原告發生爭執，而尾隨原告至該棟樓房一樓，持西瓜刀砍傷原告，致原告
    左手臂殘廢，依法被告二人均應連帶負賠償責任。而原告因此次傷害，自行支出
    醫療費用新台幣（下同）五萬元，全民健康保險（下稱全民健保）另補助十六萬
    八千五百八十三元，且原告未來三十八年之勞動年資將因此損失七百五十三萬七
    千九百三十六元，另被告左手殘廢所生非財產上之損害，亦應受償二百萬元，為
    此聲明被告應連帶給付原告九百七十五萬六千五百一十九元及法定遲延利息，並
    願供擔保請准宣告假執行。
二、被告丙○○抗辯：原告醫療費用中，由全民健保給付部分之損害賠償請求權，已
    移轉予中央健康保險局，不得再向被告求償；而原告所稱勞動能力損失部分，其
    薪資計算標準、勞動能力減損程度，被告均有爭執，應由原告舉證證明；另事故
    之發生，係因原告揮拳毆打被告所致，原告非無過失，應有過失相抵規定之適用
    ；且斟酌雙方身分、地位、經濟狀況、原告所受傷害等情形，應認為原告請求之
    慰撫金過高，為此聲明駁回原告之訴，並陳明如受不利益判決，願供擔保請准宣
    告免為假執行。
三、被告甲○○抗辯：事件之發生，為被告丙○○個人行為，事發地點又是在店外一
    樓之走廊上發生，故與被告甲○○應屬無關，為此聲明駁回原告之訴。
四、刑事訴訟法第五百條前段規定：「附帶民事訴訟之判決，應以刑事訴訴判決所認
    定之事實為據」。本件被告丙○○於前述時間、地點，持西瓜刀砍傷原告，致原
    告左手機能毀敗之事實，業據本院九十一年度自字第二號刑事判決認定在案，則
    原告依據民法第一百八十四條第一項前段、第一百九十三條第一項、第一百九十
    五條第一項前段等規定，訴請被告丙○○就原告財產上及非財產上損害負賠償責
    任，於法有據。
五、茲就原告請求之各項損害，分別審核如下：
（一）醫療費用：最高法院六十八年台上字第四二號判例認為：「保險制度，旨在保
      護被保險人，非為減輕損害事故加害人之責任。保險給付請求權之發生，係以
      定有支付保險費之保險契約為基礎，與因侵權行為所生之損害賠償請求權，並
      非出於同一原因。後者之損害賠償請求權，殊不因受領前者之保險給付而喪失
      ，兩者除有保險法第五十三條關於代位行使之關係外，並不生損益相抵問題。
      」該院以九十一年度台上字第七七九號判決進一步闡釋前述判例略為：「最高
      法院六十八年台上字第四二號民事判例係針對保險法而為，旨在闡述保險人得
      代位行使被保險人對於加害人之損害賠償請求權時，被保險人即不得再向加害
      人請求損害賠償，尚難依該判例而謂除保險法第五十三條規定之情形外，縱保
      險法以外之法律有保險人得代位行使被保險人之權利之規定，被保險人於受領
      保險給付後，仍得向加害人請求損害賠償。」申言之，依據保險法第五十三條
      代位權之規定，保險人於給付被保險人保險金後，當然取得被保險人對加害人
      之侵權行為損害賠償請求權，此時被保險人即不得重複向加害人請求賠償，以
      免就同一醫療費用之損害，獲得雙重賠償，而全民健康保險法第八十二條有代
      位權之規定，一般傷害保險則有準用保險法第一百零三條不得代位之規定，足
      見二者有所不同，全民健保給付之醫療費用應有保險法上之損害填補原則之適
      用。因此，本件原告主張因傷自行支出之醫療費用五萬元部分，為被告所自認
      ，自得向被告求償，但原告主張全民健保給付之部分，參照上述說明，即不得
      再向被告求償。
（二）減少勞動能力損失：原告主張其受本件傷害前，每月薪資在全國每人每月平均
      薪資四萬一千九百六十一元以上一節，業據原告提出事發前之八十九年度綜合
      所得稅各類所得資料清單一紙為證，足見原告當時確有上述收入並據以繳納稅
      捐，則被告空言否認原告主張，自無可採。準此，原告認為應以上述基準計算
      勞動能力損失，應值採取。而原告主張終生勞動能力減損百分之六九點二一之
      事實，為被告所否認，本院考量刑事判決雖認定原告左手機毀敗，但原告年紀
      尚輕，學習能力應屬旺盛，社會整體制度亦趨向保障殘障人士就業機會，相關
      職業訓練制度亦日漸完備，則原告利用相當於大學生學習之時間，獲取不須使
      用左手之專業學識或技能，進而謀求適當之工作，應屬可行之道，因認原告喪
      失勞動能力之損失，應以四年完全無法取得收入作為計算方式。從而，依據霍
      夫曼計算法扣除中間利息後，原告勞動能力之損失一次給付之數額應為一百八
      十七萬八千六百九十六元（41961 x 12 x 3.0000000 = 0000000，3.0000000
      為四年之霍夫曼係數，元以下四捨五入）。
（三）非財產上損害：原告為七十年四月七日出生，高中肄業，受本件傷害時僅二十
      歲，受傷當時大量失血，經直昇機緊急送往國立台灣大學醫學院附設醫院急救
      ，生命垂危，須以相關儀器監測生命跡象，經住院兩週開刀兩次後仍應反覆前
      往追蹤復建，目前左手機能業已毀敗，生活須人協助，而被告丙○○為國中畢
      業，從事勞動工作，經濟能力不佳，因細故與原告相互爭執而以預藏西瓜刀砍
      傷原告致原告成殘等情，業據雙方分別陳述在卷，並有刑事及其附帶民事訴訟
      卷內之國軍澎湖醫院及臺大醫院就診資料、雙方年籍資料、照片等可憑。本院
      考量原告對於事件之發生雖不無可歸責之處，但其受傷情形極為嚴重，療養過
      程甚為痛苦，終生將面臨肢體缺陷所帶來心理上之障礙與生理上之不便，及兩
      造身分、地位、經濟狀況等情形，認為原告非財產上損害所得請求賠償之金額
      ，應以一百五十萬元為公允。
六、被告丙○○另辯稱：事發前原告先動手毆打被告丙○○，才會發生本件重傷事件
    ，因而有民法第二百十七條過失相抵規定之適用云云。然而，最高法院六十八年
    台上字第九六七號判例認為：「雙方互毆乃雙方互為侵權行為，與雙方行為為損
    害之共同原因者有別，無民法第二百十七條過失相抵原則之適用。」因此，被告
    丙○○此部份抗辯，於法無據。
七、綜上所述，原告得請求被告丙○○賠償之金額，為三百四十二萬八千六百九十六
    元，及自起訴狀繕本送達翌日即九十一年五月一日起至清償日止，按週年利率百
    分之五計算之利息。原告對於被告丙○○之請求，於此數額範圍內，為有理由，
    應予准許，超過此部份之請求，即無理由，應該駁回。
八、原告另以丙○○受僱於甲○○期間，在工作地點與原告有所爭執，繼而發生本件
    傷害事件，故依據民法第一百八十八條第一項規定，訴請甲○○負連帶賠償責任
    。被告甲○○對此辯稱：丙○○傷害原告，是在丙○○工作場所之外發生，且為
    丙○○個人行為，其不應連帶賠償等語。本院考量民法第一百八十八條僱用人責
    任之規定，是著眼於僱用人之業務範圍藉由僱傭關係而擴張，僱用人因此受有利
    益，自應負擔相對應之責任，因而凡受僱人職務上行為或職務上予以機會之行為
    ，僱用人應連帶負責，至於受僱人因個人之犯罪行為而害及他人之權利者，即與
    該條項規定之責任要件不符，被害人不得向僱用人請求連帶賠償（最高法院六十
    七年台上字第二Ｏ三二號判例、四十九年度台上字第一四六九號判決要旨可供參
    照）。根據本院刑事判決認定之事實，原告與被告丙○○爭執之開端，雖在甲○
    ○經營之海洋之星ＫＴＶ店內發生，但原告於結帳離去後始發生本件傷害事件；
    且被告丙○○所使用之西瓜刀，事發前後均未置放店內，而是由店外取得，並非
    甲○○可得管理之範圍；雙方傷害事件發生地點，又是在店外一樓公眾得出入之
    場所，甲○○對於丙○○在該處之行為，根本無從發現亦不能約束。因此，丙○
    ○之行為，難認與其執行職務有密切之關聯性，應屬甲○○無法控制之個人行為
    ，自不能令甲○○連帶負責，從而，原告訴請甲○○連帶賠償，於法無據，該部
    分訴訟亦應駁回。
九、原告及被告丙○○均陳明願供擔保，請准宣告假執行或免為假執行，茲就原告勝
    訴部分分別酌定相當擔保金額准許之，原告敗訴部分，假執行之聲請即失所依據
    ，應予駁回。
十、結論：原告之訴為一部有理由，一部無理由，依刑事訴訟法第五百零二條、第四
    百九十一條第十款，民事訴訟法第三百九十條第二項、第三百九十二條，判決如
    主文。
中      華      民      國       九十一     年      十      月    三    日
                              臺 灣 澎 湖 地 方 法 院 刑 事 庭
                                    法    官  陳     介     安
右正本證明與原本無異。
如不服本判決，應於判決送達後十日內，向本院提出上訴狀（須附繕本）。
中      華      民      國       九十一     年      十      月    四    日
                                    書 記 官  劉     竹     苞
